臺灣士林地方法院交通事件裁定　　　　 96年度交聲字第531號
原處分機關　交通部公路總局臺北區監理所基隆監理站
異　議　人
即受處分人　甲○○
上列受處分人因違反道路交通管理處罰條例案件，對於交通部公
路總局臺北區監理所基隆監理站於民國96年5 月21日以基監字第
裁42-Z00000000號違反道路交通管理事件裁決書所為之處分，聲
明異議，本院裁定如下：
    主  文
異議駁回。
    理  由
一、按汽車行駛高速公路，不得有在路肩上行駛之行為，高速公
    路交通管制規則第9 條第1 項第2 款定有明文。次按汽車行
    駛於高速公路，不遵使用限制、禁止、行車管制及管理事項
    之管制規則，而有未依規定使用路肩之行為者，處汽車駕駛
    人新臺幣（下同）3 千元以上6 千元以下罰鍰；並記違規點
    數1 點，道路交通管理處罰條例第33條第1 項第9 款、第63
    條第1 項第1 款亦分別定有明文。復按汽車行駛高速公路，
    除於規定之停車處外，不得在路肩及路肩外、中央分隔帶、
    隧道內、交流道或收費站停車。但遇有濃霧、濃煙、強風、
    大雨等特殊狀況嚴重影響行車安全時，得在路肩暫停，並應
    顯示危險警告燈，視線清晰時，應即恢復行駛，高速公路及
    快速公路交通管制規則第12條亦有明定，故原則上，汽車行
    駛高速公路時，除有特殊狀況嚴重影響行車安全時，均不得
    在路肩停車。
二、原處分意旨略以：本件異議人即受處分人甲○○駕駛其所有
    車牌號碼560-DL號營業用小客車，於民國96年4 月1 日凌晨
    1 時47分許，在國道三號高速公路甲線東向5 公里處違規行
    駛路肩，為內政部警政署國道公路警察局第九警察隊木柵分
    隊當場舉發，原處分機關爰依道路交通管理處罰條例第33條
    第1 項第9 款之規定，裁處罰鍰3 千元，並依同條例第63條
    規定，記違規點數1點。
三、聲明異議意旨略以：伊當日是因車上乘客酒醉，突然要嘔吐
    之緊急情況，所以才不得已在紅燈時，將車子切換到路邊臨
    時停車，伊並沒有行駛路肩之違規云云。
四、經查：異議人甲○○於上開時間，駕駛上開車號營業用小客
    車，在國道三號高速公路甲線東向5 公里處違規行駛路肩，
    並經該隊員警以其有行駛路肩之違規行為攔停舉發，員警於
    攔檢稽查並向異議人索閱證件時，異議人稱其原本要右轉上
    高速公路往新店方向行駛，車上乘客臨時叫其往前開，然並
    未提及乘客因酒醉欲嘔吐，才緊急切換至路肩等情，有內政
    部警政署國道公路警察局第九警察隊96年5 月7 日公警九交
    字第0960970680號函及舉發違反道路交通管理事件通知單影
    本各1 份在卷可稽，是異議人被舉發當時，是否真有如異議
    人所言，因車上乘客酒醉欲嘔吐才緊急切換至路肩，已非無
    疑，且自高速公路及快速公路交通管制規則可知，路肩之設
    立目的，係供行駛中發生故障的車輛或天候不佳，視線不良
    車子臨時停靠之用，以及發生意外事故時，救護車，警車等
    之緊急救援所用。任意行駛路肩，不僅有礙交通秩序，更危
    急他人生命、財產安全。是縱異議人所辯車內有乘客因酒醉
    要嘔吐等情屬實，因停靠路肩並非解決嘔吐問題之唯一方法
    ，顯非避免自己或他人生命、身體、自由、名譽或財產等緊
    急危難而出於不得已之行為（行政罰法第13條參照），要無
    以此違規行為主張緊急避難之餘地。綜上而論，異議人於高
    速公路行駛路肩之違規行為明確，其所辯免罰事由不存在，
    原處分機關援引上揭規定裁處異議人罰鍰3 千元，並記違規
    點數1 點，核無違誤。本件聲明異議為無理由，應予駁回。
據上論斷，應依道路交通案件處理辦法第19條，裁定如主文。
中　　華　　民　　國　　96　　年　　9 　　月　　29　　日
            交通法庭法  官  梁哲瑋
以上正本證明與原本無異。
如不服本裁定應於裁定後5日內向本院提起抗告狀。
                    書記官  陳玉瓊
中　　華　　民　　國　　96　　年　　10　　月　　16　　日
